【裁判字號】    99,交聲,492
【裁判日期】    991220
【裁判案由】    違反道路交通管理處罰條例聲明異議
【裁判全文】
臺灣臺東地方法院交通事件裁定         99年度交聲字第492號
異  議  人  勤達水電工程有限公司
代  表  人  謝昌
原處分機關  交通部公路總局臺東監理站
上列異議人因違反道路交通管理處罰條例事件，對原處分機關於
民國99年10月7日所為之東監違裁字第裁81-T00000000號處分不
服，聲明異議，本院裁定如下：
    主  文
異議駁回。
    理  由
一、異議意旨略以：異議人於民國99年5月間，承包臺灣自來水
    公司第十區管理處之中山路等巷道管線抽換工程，而自來水
    管線抽換工程不同於一般土木工程，其施工範圍細小且狹長
    ，並應隨時注意道路交通安全及工地清潔，如使用大型之砂
    石專用車，對於道路交通安全之影響甚巨，故為降低對於道
    路交通之影響，乃使用一般之工程車輛載運。且異議人員工
    鄭輝雄於99年9月14日下午5時25分許駕駛車號425-UL號大貨
    車所載運者係工程廢棄物，主要為舊管溝位置挖掘出之管件
    、塑膠警示帶、制水閥、消防栓、排氣閥、水泥座、鑄鐵蓋
    、含排水溝施工完成後回填之水泥塊、磚塊、樹枝、塑膠帆
    布、路面刨除之瀝青及少量比例之沙土參雜覆蓋其間，與道
    路交通管理處罰條例第29條之1第1項所規定之砂石、土方有
    所不同，舉發警員及原處分機關之認知顯然有誤等語
二、裝載砂石、土方未依規定使用專用車輛或其專用車廂未合於
    規定或變更車廂者，處汽車所有人新臺幣4萬元以上8萬元以
    下罰鍰，並當場禁止通行，道路交通管理處罰條例第29條之
    1第1項定有明文。而依道路交通安全規則第39條第20款、第
    42條第1項第15款及裝載砂石土方車輛使用專用車輛或專用
    車廂規定第3項，裝載砂石、土方專用車輛之貨廂容積、貨
    廂顏色、及車輛牌照號碼均應符合一定之規格，並應裝設載
    重計、轉彎及倒車警報裝置、行車紀錄器、防止捲入裝置與
    後方之安全防護裝置、及機械式可密覆裝置或備有帆布能緊
    密覆蓋貨廂等裝置。準此，由以上對於裝載砂石、土方專用
    車輛規格、標示及裝置等規範內容觀之，道路交通管理處罰
    條例第29條之1第1項之立法目的，應係為建立載運砂石、土
    方專用車制度，以加強管理載運砂石、土方之車輛，避免載
    運砂石、土方之車輛因超載、超重或砂石滲漏飛散等情形致
    影響道路品質及其他用路人之行車安全（參法務部99年8月5
    日法律字第0999023706號函）。
三、證人即舉發之警員李國偉於本院調查時具結證稱：當天我們
    是執行下午2點至6點的取締砂石車專案，於下午5點20分許
    ，我們沿更生北路由西向東從關山下來，看到車號425-UL號
    大貨車載著土方彎到更生北路633巷內，遂前往攔停並發現
    該車載著土方，因此我們就請司機鄭輝雄出示駕照及行照，
    然而行照上並不是記載砂石專用車，所以我們就依法舉發等
    語（見本院卷第111頁反面-112頁）。故參酌證人上開證述
    ，並佐以現場採證照片之所示（見本院卷第73-75頁），堪
    認車號425-UL號大貨車於99年9月14日下午5時25分係載有砂
    石、土方。又車號425-UL號大貨車於舉發時為異議人所有，
    且僅屬一般大貨車，並非裝載砂石、土方之專用車輛等情，
    有車號查詢汽車車籍表、本院公務電話紀錄及汽車行車執照
    影本附卷可稽（見本院卷第13、76及141頁），復為異議人
    所不爭執，亦堪認屬實。故綜合上開證據，並佐以異議人之
    代表人於本院調查時自承：本件挖得之砂石、土方將載到陽
    宸企業有限公司做劣質混凝土的處理等語（見本院卷第113
    頁反面），堪認本件車號425-UL號大貨車為異議人所有，亦
    非裝載砂石、土方之專用車輛，且於舉發當日所裝載者為砂
    石、土方，而異議人之代表人對此亦有所預見等情，應屬真
    實。故原處分機關依道路交通管理處罰條例第29條之1第1項
    之規定對異議人予以裁處，應屬有據。
四、至異議人雖辯稱照片所示係因砂石為比較底層所開挖，所以
    才會鋪在上面；證人李國偉只看到外層鋪砂石的部分，內層
    放置的是塑膠管、塑膠警示帶、制水閥及水泥塊等語，並提
    出工程施工相片以資佐證（見本院卷第121-140頁）。而證
    人即司機鄭輝雄於本院調查中亦具結證稱：我當天是去現場
    載一些柏油、水泥塊、制水閥、塑膠管及塑膠帶：當天所載
    的東西並沒有包含砂石、土方等語（見本院卷第112頁反面
    ），然查：
(一)證人鄭輝雄證稱舉發時車號425-UL號大貨車所載運者並不包
    含砂石、土方等節，不僅明顯與現場採證照片所示之情形不
    符。雖經本院提示現場採證照片後，證人鄭輝雄另證稱：因
    為我坐在車子裡面，所以怪手把什麼東西挖進車斗裡我不清
    楚；至於會知道載的東西有制水閥、塑膠館及塑膠帶等物，
    是因為我有時候會下車看是不是有超重，所以大概知道有載
    到什麼東西等語（見同上卷頁），惟依現場採證照片所示，
    車號425- UL號大貨車上所載運之砂石、土方數量非稀，且
    異議人施作之工程既以路面、地底之開挖為其主要內容之一
    ，自不可能在不挖到砂石、土方之情形下，僅掘得塑膠管、
    塑膠警示帶、制水閥及水泥塊等物。故證人鄭輝雄證稱其下
    車察看時並未看到砂石、土方等語，顯與常情有違。
(二)何況車號425-UL號大貨車之車廂上層鋪滿砂石、土方（見前
    揭現場採證照片），如證人鄭輝雄所述為真，豈不意味其於
    挖土機開始掘得砂石、土方起至貨車裝載完畢為止，皆並未
    下車察看載運之貨物為何？並於對於所載貨物內容不明瞭之
    情形下貿然開車前往指定地點？凡此情解不僅殊難想像，亦
    與異議人供稱本件挖出來之砂石、土方將載往陽宸企業有限
    公司進行劣質混凝土處理之情節（見本院卷第113頁反面）
    有所矛盾，亦即如證人鄭輝雄所述情節屬實，異議人豈非任
    由司機在對所載貨物內容不明或明知貨物內容不含砂石、土
    方之情形下，將該批貨物載往調配劣質混凝土之陽宸企業有
    限公司？
(三)綜上，證人鄭輝雄於本院證述之內容既有如上瑕疵與矛盾之
    處，則其證稱當天所載貨物有柏油、水泥塊、制水閥、塑膠
    管及塑膠帶等語，尚難採信。又依異議人所提之工程施工相
    片，亦不足以證明車號425-UL號大貨車於舉發當日所載運者
    主要為舊管溝位置挖掘出之管件、塑膠警示帶、制水閥、消
    防栓、排氣閥、水泥座、鑄鐵蓋、含排水溝施工完成後回填
    之水泥塊、磚塊、樹枝、塑膠帆布、路面刨除之瀝青等物，
    僅係上層鋪有砂石土方。從而，異議人以此為由指摘原處分
    機關之認知有誤，殊嫌無據。
五、退步言之，縱認異議人前開辯詞非全然無稽，惟依前開現場
    採證照片所示，車號425-UL號大貨車上所載運之砂石、土方
    ，並非如異議人所述般數量稀少，反而係滿鋪車廂上層甚而
    高出外框邊緣甚多（見本院卷第73-75頁）。則於砂石、土
    方在運送之過程中係裸露於車廂上層之情形下，無疑將可能
    導致砂石、土方有滲漏飛散之危險，進而影響道路品質及其
    他用路人之行車安全，有違道路交通管理處罰條例第29條之
    1第1項之立法目的。故異議人徒以車號425-UL號大貨車所載
    運者並非全屬砂石、土方等節，遽認其並無違反前開規定，
    並指摘原處分機關之裁處有所不當，尚非有據。況如謂只要
    所載運之貨物並非全屬砂石、土方，即得不依規定使用專用
    車輛，無疑大開業者脫法之門，並任由超載、超重且砂石、
    土方有滲漏飛散危險之砂石車橫行於道路上。
六、至異議人雖辯稱：自來水管線抽換工程之施工範圍細小且狹
    長，如使用大型之砂石專用車，對於道路交通安全之影響甚
    巨，故為降低對於道路交通之影響並基於成本之考量，乃不
    得不使用一般之工程車輛載運挖掘所得之砂石、土方等語。
    然依異議人所提出之工程施工照片所示（見本院卷第121-14
    0頁），本件自來水管線抽換工程係以柏油與水泥路面之刨
    除，及地底土石之挖掘為其主要內容之一，因此，如何處理
    施工後所剩餘之泥、土、砂、石、磚、瓦及混凝土塊等營建
    剩餘土石方，當屬本件工程之重要項目。為此，異議人乃依
    營建剩餘土石方處理方案之規定，製有剩餘土石方處理計畫
    書送臺東縣政府備查，並據以核發剩餘土石方流向證明文件
    （見本院卷34-61頁）。因之，縱認本件工程有範圍細小且
    狹長、使用大型砂石專用車將嚴重影響道路交通安全等情，
    惟異議人既尚知製作剩餘土石方處理計畫書及剩餘土石方流
    向證明文件，並使用載運砂石、土方之專用車輛（見本院卷
    第39頁剩餘土石方處理計畫書中「柒、作業處理方式」，及
    第124頁所附之工程施工相片），尚難認使用專用車輛以載
    運本件砂石、土方，將因異議人所稱之工程特性或交通安全
    考量，而有窒礙難行之處。更遑論於狹小巷弄使用大型車輛
    之危險，與是否應使用載運砂石、土方之專用車輛本屬二事
    ，自不得憑此遽以指摘原處分機關之裁處有所違誤，否則不
    免有「張飛打岳飛，殺得滿天飛」之疑。
七、又異議人雖另辯以：實際施工無法將挖掘所得之物，按砂石
    、土方、混凝土塊及其他營建剩餘廢棄物一一分開載運，否
    則將不敷成本；而剩餘土石方處理計畫書係針對工程挖出來
    後，扣除回填所剩餘之土石方，至於本件之砂石、土方，則
    是要載到陽宸企業有限公司作劣質混凝土之處理等語（見本
    院卷第113頁反面）。然而：
(一)姑且不論本件砂石、土方與異議人以剩餘土石方處理計畫書
    所清運者是否真有差別，本件車號425-UL號大貨車所載運之
    砂石、土方縱如異議人所述，含有舊管溝位置挖掘出之管件
    、塑膠警示帶、制水閥、消防栓、排氣閥、水泥座、鑄鐵蓋
    、含排水溝施工完成後回填之水泥塊、磚塊、樹枝、塑膠帆
    布及路面刨除之瀝青等物。惟此種「非純粹」之砂石、土方
    ，依異議人前開剩餘土石方處理計畫書所載，係屬「B8 營
    建混合廢棄物（磚塊、混凝土塊、沙、木材、金屬、玻璃、
    塑膠等）」，而仍得依剩餘土石方處理計畫書所載之方式予
    以清運（見本院卷第35頁所附之剩餘土石方處理計畫書「剩
    餘土石方土質」欄）。又依工程施工相片所示，異議人於載
    運刨除之柏油路面等「非純粹」之砂石、土方時，亦有使用
    貨廂為黃色、並設有機械式可密覆裝置或備有帆布能緊密覆
    蓋貨廂等裝置之專用車輛（見本院卷第124頁）。從而，異
    議人所指上情，非但本屬剩餘土石方處理計畫書之處理範圍
    而得依規定使用專用之車輛載運，且實際上異議人亦有使用
    專用車輛載運前揭「非純粹」之砂石、土方，故其徒以本件
    砂石、土方含有前揭工程廢棄物等節，辯稱無須使用專用車
    輛載運等語，顯屬無據。
(二)其次，依卷附之營建剩餘土石方處理計畫書、剩餘土石方流
    向證明文件、剩餘土石方處理同意書及臺東縣政府營利事業
    登記證等文件之記載（見本院卷第35、36、42、45、47、50
    、55、57頁），異議人之目的土石方資源堆置處理場（即俗
    稱之土資場）為上勇開發有限公司（設臺東縣臺東市○○路
    ○段2巷165號，代表人為侯秋霞），清運業者為甲宸交通股
    份有限公司及達榮砂石行（代表人均為侯秋霞）；而依異議
    人所提之工程合約書（見本院卷第120頁），其所稱處理本
    件砂石、土方之混凝土預拌業者為陽宸企業有限公司（設臺
    東縣臺東市○○路○段2巷165號，代表人為侯秋霞），則於
    上開處理砂石、土方之目的地及負責人（含土方運送業者）
    皆相同之情形下，異議人徒以成本考量為由拒不使用專用車
    輛載運本件砂石、土方，是否合理，更顯有疑。
八、末以，如異議人確有工程施作成本之考量，或依砂石、土方
    之種類與用途之不同，而有意不使用專用車輛載運工程挖掘
    所得之砂石、土方，當可逕向公路監理機關申請通行證，並
    按通行證所載之時間、地點及路線載運砂石、土方（見本院
    卷第113頁反面證人李國偉之結證）。尚不得在未經核准之
    情形下，以「選擇性守法」之心態自行決定是否使用專用車
    輛。尤其，更不得以「這麼多人在施工，只有我被抓」（見
    本院卷第114頁）為由，主張原處分機關之裁處有所不公。
九、綜上所述，原處分機關依道路通管理處罰條例第29條之1第1
    項之規定，並參酌違反道路交通管理事件統一罰基準表所載
    之標準予以裁罰，尚非無據，亦無違誤。故異議人之議為無
    理由，應予駁回。
十、依道路交通管理處罰條例第87條第2項，道路交通事件處理
    辦法第18條，裁定如主文。
中    華    民    國    99    年    12    月    20    日
                  交通法庭  法  官      簡大倫
以上正本證明與原本無異。
如不服本裁定，應於裁定送達後5日內向本院提出抗告狀（須附
繕本）。
「切勿逕送上級法院」
                            書記官      洪幸如
中    華    民    國    99    年    12    月    20    日

司法院資訊處製作；財團法人民間司法改革基金會備份。
